臺灣苗栗地方法院刑事判決　　　　　　　 92年度易字第248號
公　訴　人　臺灣苗栗地方法院檢察署檢察官
被　　　告　辛○○
　　　　　　　　　　　樓
選任辯護人　徐文宗律師
上列被告因侵占等案件，經檢察官提起公訴（92年度偵緝字第63
號、第64號、第65號、第66號），本院判決如下：
    主  文
辛○○連續為他人處理事務，意圖為第三人不法之利益，而為違
背其任務之行為，致生損害於本人之財產，處有期徒刑壹年。又
連續意圖為第三人不法之所有，以詐術使人將本人之物交付，處
有期徒刑捌月。應執行有期徒刑壹年陸月。
        事  實
一、辛○○係設於苗栗縣公館鄉○○村○ 鄰○○段5 之1 至16等
    地號「家旺建設股份有限公司」（以下簡稱家旺建設公司）
    之負責人，家旺建設公司於民國（下同）81年間，在上開土
    地上興建「向陽大地」房屋，將其中坐落同段5 、9 、17、
    37、38地號土地上之17戶以預售屋方式，出售給申○○、丑
    ○、亥○○、乙○○、子○○、戊○○、丁○○、丙○○、
    庚○○、戌○○、己○○、寅○○、巳○○、巫竹英、酉○○、癸○○、傅福梅等人（詳如附表一所示）。於83年間，
    「向陽大地」完工取得使用執照後，於81年1 月11日為所有
    權第1 次登記，登記起造人家旺建設公司為所有權人後，因
    家旺建設公司向新竹國際商業銀行股份有限公司之前身新竹
    區中小企業銀行股份有限公司（以下簡稱新竹國際商銀）之
    建築融資貸款尚未清償，辛○○乃於83年1 月25日，將上開
    土地及17戶之房屋，以家旺建設公司為債務人，設定抵押權
    登記予新竹國際商銀，辛○○再於83年1 月至2 月間，分別
    將上開17戶之土地及房屋所有權移轉登記予各該住戶，而此
    17戶除依約按期繳納價金外，所有尾款另以現金或支票繳清
    ，無意向新竹國際商銀辦理分戶貸款，辛○○即負有應將住
    戶繳交之尾款向新竹國際商銀清償貸款之本息後，辦理塗銷
    抵押權登記之義務，詎辛○○因另興建「鼎旺新世界」之工
    地亟需工程款，竟基於意圖為第三人鼎旺建設股份有限公司
    （以下簡稱鼎旺建設公司）不法利益之概括犯意，利用不知
    情之家旺建設公司職員，於83年10月間，分別向上開17戶住
    戶收取尾款後，連續用以支付「鼎旺新世界」工地之工程款
    ，並未用於清償上開貸款及辦理塗銷抵押權登記，而為違背
    其任務之行為，致生損害於申○○等17戶之利益，嗣於84年
    8 月間，因家旺建設公司無力支付新竹國際商銀之建築融資
    貸款及利息，新竹國際商銀乃於87年間向本院聲請裁定拍賣
    抵押物，上開17戶住戶始悉上情。
二、辛○○係鼎旺建設公司之負責人，鼎旺建設公司於82年間，
    在苗栗縣頭份鎮○○里○○路○○段1022之1 等地號土地上
    ，興建「鼎旺新世界」房屋後，於90年9 月間，明知上開工
    地於89年4 月間，向台灣土地銀行頭份分行（以下簡稱土地
    銀行）聲請分戶貸款大多未獲核准，且其本身跳票金額高達
    約16億元，已陷於無支付能力狀態，竟基於意圖為鼎旺建設
    公司不法所有之概括犯意，利用不知情之鼎旺建設公司經理
    辰○○，連續於下列時、地，詐騙他人之財物：
（1）辛○○指派辰○○於90年9 月5 日，向「興東嬰兒用品股
     份有限公司」（負責人為沈德東，以下簡稱興東公司）負
     責人之妻午○○訂購電腦桌椅、床、衣櫃等傢俱，共計新
     台幣（下同）103 萬5 千元，而於同年月11日簽發發票人
     為鉅旺建設股份有限公司（負責人為辛○○，以下簡稱鉅
     旺建設公司），付款人均為第七商業銀行國光分行，帳號
     為5292-1號，支票號碼分別為SF0000000 號、SF0000000
     號，票面金額分別為31萬元、72萬5 千元，發票日分別為
     90年9 月18日、90年10月25日之支票2 紙（詳如附表二所
     示）予午○○收執，用以支付貨款，並向午○○佯稱：支
     票屆期必定兌現云云，使午○○因此陷於錯誤，同意將上
     開貨物運至「鼎旺新世界」工地。
（2）辛○○續於90年9 月13日，指派辰○○向墨林工業有限公
     司（負責人為壬○○○，以下簡稱墨林公司）訂購廚具，
     共計31萬1 千元，並向墨林公司佯稱：問題已經解決，保
     證付款云云，並開立發票人為辛○○，付款人為第7 商業
     銀行國光分行，帳號5296-9，支票號碼分別為SF0000000
     號、SF0000000 號、SF0000000 號，票面金額分別為20萬
     6 千元、3 萬元、50萬元，到期日分別為90年12月25日、
     90年12月25日、91年1 月25日等支票3 紙（詳如附表三所
     示），交予墨林公司，使墨林公司因此陷於錯誤而同意進
     場施工安裝廚具。
（3）嗣自90年9 月18日起，上開支票均因拒絕往來而陸續跳票
     ，興東公司及墨林公司乃向辛○○催討票款，辛○○另簽
     立切結書及本票加以敷衍，然到期仍未獲付款，興東公司
     及墨林公司始知受騙。
三、案經申○○、丑○、亥○○、乙○○、子○○、戊○○、丁○○、丙○○、庚○○、戌○○、己○○、寅○○、巳○○
    、巫竹英、酉○○、癸○○、傅福梅、興東公司負責人之妻
    午○○訴請台灣苗栗地方法院檢察署檢察官偵查起訴，及由
    墨林公司訴請台灣嘉義地方法院檢察署呈請台灣高等法院檢
    察署檢察長核轉台灣苗栗地方法院檢察署檢察官偵查起訴。
        理  由
一、向陽大地部分：
    訊據被告辛○○矢口否認有右揭犯行，辯稱：向陽大地17戶
    住戶所繳交之房屋價款，是由家旺公司之會計或業務收取的
    ，伊未經手該價款，伊不知有用於「鼎旺新世界」工地云云
    。經查：
（一）被告辛○○係設於苗栗縣公館鄉○○村○ 鄰○○段5 之1
      至16等地號家旺建設公司之負責人，有財團法人金融聯合
      徵信中心之公司登記資訊1 紙在卷可稽（參見台灣苗栗地
      方法院檢察署92年度偵緝字第66號偵查卷第252 頁背面）
      。而家旺建設公司於81年間，在苗栗縣公館鄉○○村○ 鄰
      ○○段5 之1 至16等地號土地上，興建「向陽大地」房屋
      ，將其中坐落同段5 、9 、17、37、38地號土地上之17戶
      以預售屋方式，出售給申○○、丑○、亥○○、乙○○、
      子○○、戊○○、丁○○、丙○○、庚○○、戌○○、己○○、寅○○、巳○○、巫竹英、酉○○、癸○○、傅福
      梅等人，上開承購戶亦均按期繳納價款，並將尾款全部繳
      清，渠等住戶並未向銀行申請貸款，被告辛○○在承購戶
      尾款繳清辦理房地過戶前，向新竹國際商銀申請貸款，並
      將上開房地設定抵押予新竹國際商銀，自負有以承購戶所
      繳交之預售屋尾款，清償上開貸款並塗銷房地上所設定抵
      押權之義務等情，業據告訴人申○○等人向檢察官指訴綦
      詳外（參見台灣苗栗地方法院檢察署90年度偵字第1457號
      偵查卷第262 頁背面、第263 頁），並有告訴人等所提出
      如附表一所示之公證書、土地所有權狀、建築改良物所有
      權狀、土地預定買賣合約書、房屋預定買賣合約書等影本
      （參見台灣苗栗地方法院檢察署90年度偵字第1457號偵查
      卷第7 頁至第253 頁），及坐落公館鄉○○段第229 、22
      5 、272 、367 、410 、271 、406 、332 、315 、303
      、279 、28 4、404 、236 、321 等建號之建物登記謄本
      ，與坐落公館鄉○○段5 地號之土地登記謄本等影本在卷
      足憑（參見台灣苗栗地方法院檢察署90年度偵字第1457號
      偵查卷第291 頁至第306 頁）。足見告訴人申○○等17人
      上開指訴非虛。
（二）被告辛○○於92年4 月10日向檢察官供稱：「（問：收尾
      款時為何沒有告訴住戶說你有去貸款設定抵押權？）沒有
      說˙˙˙。」、「（問：是否設定抵押之後，過戶給客戶
      之後，才收尾款？）對，˙˙˙。」等語明確（參見台灣
      苗栗地方法院檢察署92年度偵緝字第66號偵查卷第44頁）
      ；復於92年4 月30日向檢察官供承：「（問：你收到17戶
      的尾款沒有立即拿去銀行交清？）對。」˙˙˙「（問：
      你叫收尾款的人收這17戶的尾款，並沒有告知承辦人抵押
      權沒有塗銷？）對。」、「（問：你當時就已經不打算將
      尾款交給銀行？）我是想先週轉鼎旺新世界再拿來還。」
      、「（問：鼎旺新世界何時開工？）82年5 月至86年8 月
      完工。」、「（問：向陽大地17戶住戶尾款交付鼎旺新世
      界營造商3 千多萬，這3 千多萬債務是何時積欠？）欠明
      台營造，在82年底至83年5 、6 月。」等語明確（參見台
      灣苗栗地方法院檢察署92年度偵緝字第66號偵查卷第161
      頁、第162 頁）。從被告辛○○上開供述以觀，足見被告
      辛○○收取告訴人申○○等17人繳交之尾款時，未告知告
      訴人申○○等人房地上已有設定抵押權，且將尾款未用以
      清償抵押權，反用於「鼎旺新世界」之工地，至為灼明。
      又「向陽大地」係家旺建設公司所興建，「鼎旺新世界」
      是鼎旺建設公司所興建，兩者雖是不同公司所興建，工地
      位置亦不同，然實際負責人均是被告辛○○，有上述財團
      法人金融聯合徵信中心之公司登記資訊在卷可稽（參見台
      灣苗栗地方法院檢察署92年度偵緝字第66號偵查卷第252
      頁），將「向陽大地」17戶住戶收取之尾款，用於支付「
      鼎旺新世界」之工程款，如被告辛○○未指示員工，其員
      工豈敢下此決定？故被告辛○○向本院辯稱：伊不知有收
      尾款之事情，亦不知有用於「鼎旺新世界」云云，即非實
      在。
（三）家旺建設公司以「向陽大地」工地，向新竹國際商銀申請
      建築融資所設定之抵押權，僅繳息至84年8 月，此後僅陸
      續繳交一點利息等情，業據證人即新竹國際商銀職員卯○○於92年4月30日向檢察官證述屬實，並提出放款客戶往
      來明細、催收款項客戶往來明細等在卷足憑（參見台灣苗
      栗地方法院檢察署92年度偵緝字第66號偵查卷第161 頁、
      第178 頁至第185 頁），而抵押權人新竹國際商銀因家旺
      建設公司未繳交貸款利息，乃於87年間聲請法院查封拍賣
      告訴人申○○等人之房屋，告訴人申○○等始獲悉家旺建
      設公司並未將渠等繳交之尾款，用於塗銷房屋上所設定之
      抵押權，致受有財產上之損害等情，迭據告訴人申○○等
      人於偵、審中陳述甚明（參見台灣苗栗地方法院檢察署90
      年度偵字第1457號偵查卷第262 頁至第263 頁、本院審理
      卷第114 頁至第123 頁）。又告訴人申○○等之房屋被查
      封後，歷經拍賣及停止拍賣，目前又繼續進行一拍程序中
      ，亦經證人即新竹國際商銀苗栗逾放中心職員楊德盛到院
      證述明確（參見本院94年7 月7 日審判筆錄第7 頁）。足
      見告訴人申○○等人確實受有財產上之損害甚明。
（四）綜上所述，被告辛○○前開所辯，無非事後卸責之詞，委
      不足採。此外復有被告辛○○為歸還向陽大地住戶銀行貸
      款，而於87年9月14日所書立之切結書影本1紙在卷足資佐
      證（參見台灣苗栗地方法院檢察署90年度偵字第1457號偵
      查卷第290 頁），事證明確，被告辛○○上開背信之犯行
      ，洵堪認定。
二、興東公司及墨林公司部分：
    訊據被告辛○○矢口否認有向興東及墨林公司詐欺之犯行，
    辯稱：伊沒有指示辰○○向興東及墨林公司訂貨，他們契約
    簽好後才叫伊開立支票，伊根本不知道，而鼎旺新世界共賣
    給原住民1 百多戶，向土地銀行申請分戶貸款只有24戶核撥
    ，其餘貸款沒有貸到，伊以為土地銀行會核撥，伊才會開立
    支票，結果貸款並沒有下來，支票才沒有兌現，伊沒有詐欺
    之故意云云。經查：
（一）被告辛○○指示不知情之鼎旺建設公司經理辰○○向興東
      公司購買電腦桌、椅子、單層床、雙層床、衣櫃，價值1
      百多萬元，再由被告辛○○簽發支票支付貨款，然所簽發
      之支票均因存款不足遭退票乙節，業據告訴人即興東公司
      負責人之妻午○○於90年11月7 日向檢察官指訴綦詳（參
      見台灣苗栗地方院檢察署90年度偵字第5177號偵查卷第9
      頁至第10頁），復於91年11月12日向檢察官指訴：「（問
      ：你們只有送一批貨是不是？）是。我們是90年9 月初的
      時候訂貨，當初他已經跳票根本蓄意要詐騙我的，90年9
      月11日同時開了兩張支票給我，9 月18日退票，退票以後
      他開了本票給我們。」、「（問：貨款多少錢？）就是2
      張支票加起來的錢。」等語明確，並提出如附表二所示之
      支票影本2 紙在卷足證（參見台灣苗栗地方院檢察署91年
      度偵緝字第168 號偵查卷第38頁、第39頁、第40頁）。另
      興東公司職員張麗淑於91年10月30日亦向檢察官陳述：「
      他 (指被告）蓄意要詐欺我們公司，已經有換過5 次支票
      ，˙˙˙。」、「（問：公司當初是何人接洽？）我們公
      司林小姐與老闆娘午○○跟他們公司劉經理接洽。」等語
      明確（參見台灣苗栗地方院檢察署91年度偵緝字第168 號
      偵查卷第21頁）；又於91年12月10日向檢察官陳述：「（
      問：你們的支票是90年9 月18日第1 張？）對。」、「（
      問：這張支票是9 月11日開的？）是。且開的另1 張是90
      年10月25日，本來契約規定是要付現。」等語明確（參見
      台灣苗栗地方院檢察署91年度偵緝字第168 號偵查卷第68
      頁）。足見興東公司負責人之妻午○○上開指訴並非捏造
      。
（二）被告辛○○指示不知情之鼎旺建設公司經理辰○○向墨林
      公司訂貨，再由被告辛○○簽發支票支付貨款，然所簽發
      之支票均因存款不足遭退票乙節，業據告訴人即墨林公司
      委任之代理人未○○於偵、審中陳述屬實如下：
    未○○於91年7 月5 日向檢察官陳稱：「被告˙˙˙到了
      90 年9月13日，又與我們訂約，由我們負責修繕共31萬1
      千元，被告共開5 張支票，其中有2 張是換他妹妹張細鳳
      的票。」、「（問：在何處訂約？）˙˙˙第2 份90年9
      月13日，是在他頭份的工地簽約，˙˙˙。」等語明確，
      並提出90年9 月13日墨林公司契約書影本1 份在卷足憑（
      參見台灣嘉義地方法院檢察署91年度發查字第700 號偵查
      卷第22頁、第24頁、第25頁）。
    未○○又於91年11月12日向檢察官陳稱：「（問：90年9
      月13日為何出第2 批貨？）張董（即被告）請他一位劉經
      理來跟我們協調，說已經解決了他的問題，希望我們配合
      做修繕，他才能順利賣他的房子。」、「（問：這次他拿
      的票是哪幾張？）辛○○的支票20萬6 千元及3 萬元的。
      」等語明確（參見台灣苗栗地方法院檢察署91年度偵緝字
      第168 號偵查卷第37頁、第38頁）。
    未○○又於91年12月10日向檢察官陳稱：「（問：你們的
      部分90年8 月間訂貨，他曾經給你們張細鳳90年10月26日
      的支票？）有。，他原先是給鼎旺的票，是在合約完成後
      1 個月給的。然後鼎旺的票跳票後，他就換張細鳳的票給
      我們。鼎旺的票已換回˙˙˙。」、「（問：辛○○於90
      年間有無交91年12月25日的票給你們？）有。是因為第2
      次交易，我們要求他要將第1 次交易貨款作部分清償，他
      才開這張票，跟我們換之前的票騙我們進場施工。」、「
      （問：交付90年12月25日支票是何時交付？）第2 個交易
      完工後的第1 星期即交付。」、「（問：辛○○本身有無
      跟你們接洽？）換票過程是辛○○親自交給我的，這是91
      年1 月25日是50萬元的支票，其他的支票是1 位劉經理轉
      交。」、「（問：90年間張細鳳的支票是誰交給你？）詹
      經理。」、「（問：是誰跟你們保證要施工？）詹明霖、
      辰○○。」等語明確（參見台灣苗栗地方法院檢察署91年
      度偵緝字第168 號偵查卷第67頁、第68頁）。
    未○○又於92年4 月25日向檢察官陳稱：「（問：當時付
      款方式？）當時是由劉先生（指辰○○）談，付款是張先
      生（指被告）跟我們談的，劉先生也有在，第2 次訂貨時
      我們董事長很猶豫，因為他們第1 次貨款完全沒有付。」
      、「（問；為何你們董事長同意第2 次施工？）當時張先
      生有說有租育達學校學生，都有在施工，劉先生說可以換
      票。」、「（問：是誰跟你說換票後一定會付款，讓你們
      進場施工？）協調過程是劉經理，開票換票張董（指被告
      ）都有在場。」、「（問：辛○○有無跟你們說這票一定
      會兌現？）當然有保證。」、「（問：你們有無質疑他的
      票不會兌現？）有，他每次都有保證。」、「（問：你們
      是親自看見辛○○開支票的？）對。」等語明確（參見台
      灣苗栗地方院檢察署92年度偵緝字第66號偵查卷第112 頁
      、第11 3頁）。
    未○○又於93年10月7 日到院接受交互詰問時證述：「（
      問：任職哪裡？）墨林工業有限公司。」、「（問：職稱
      ？）副總經理。」、「（問：90年9 月13日辛○○或辰○○有無跟你們購買廚具？）是劉先生定的，合約是辛○○
      簽定的。」、「（問：過程？）辛○○有找一個詹明霖跟
      我們定一批廚具，委託辰○○後續事情，他打電話給我們
      公司，因之前他們有些債務未清，我們不想接，後來辛○○打電話過來。」、「（問：你們合約內容都是跟辛○○
      敲定的嗎？）細節部分是辰○○跟我談的，合約簽定辛○○有在場。」、「（問：簽合約日期是契約書上寫的日期
      ？）對，簽約過程有牽涉換票問題。」、「（問：談合約
      到簽訂多久？）來來回回有1 個月。」、「（問：這段期
      間，辛○○或辰○○有無跟你們說鼎旺新世界工地跟銀行
      申請貸款沒有核准？）沒有。」、「（問：是否知道有這
      件事？）之前跳票時，詹明霖有跟我說過。」、「（問：
      之前跳票是何時？）已久很久了，跳票後有在換票。」、
      「（問：在90年9 月簽定契約時，就知道已經有跳票，也
      有換過票？）對。」、「（問：有無就這件事質疑辛○○
      或辰○○？）2 次施工時，有跟他們說過，辛○○說第1
      次有些東西被破壞，希望我們公司配合，會償還我們款項
      ，我們一再強調不希望再受傷害，辛○○一再強調沒問題
      ，一定會讓我們兌現拿到款項，所以我們才接受。」、「
      （問：是否知道那時候辛○○已經跳票16億多？）不清楚
      。」、「（問：就你們所知，那時鼎旺公司的資力如何？
      ）原先辛○○我們老闆朋友介紹來的，這案我們好久以前
      就知道有問題，透過他的朋友答覆沒有問題，我們才施工
      。」、「（問：後來，如何支付貨款？）辛○○開2 張支
      票，結果都跳票。」、「（問：之前在偵查庭說是5 張？
      ）辛○○有牽涉到很多次換票，有些是辰○○2 次施工的
      款項。」、「（問：90年9 月13日訂約的貨款支票共幾張
      ？）2 張。」、「（問：哪2 張？）庭呈支票原本2 張。
      」、「（問：一開始2 張，是哪2 張？）支票號碼SF00
      00000，發票日期90年12月25日，面額3 萬元，發票
      人：辛○○；SF0000000，發票日期90年12月25日
      ，面額20萬6 千元，發票人：辛○○。」、「（問：這2
      張總額為何跟貨款不符？）這有牽涉到後續追加。」、「
      （問：31萬1 千元是全部？）是，是工程結算的金額。」
      、「（問：90年9 月13日訂約沒有確定工程的金額多少？
      ）訂合約是先把數量定出來，之前施工部分有損壞，他們
      要求我們修補，連同這次的款項，合計31萬1 千元。」、
      「（問：總結是31萬1 千元，與剛那2 張支票金額不足支
      付？）餘額部分是保留款，但是後來我們要找辛○○要餘
      額時，就找不到他。」、「（問：他交給妳這2 張支票，
      是何時？）是劉先生交給我的，我沒有遇到辛○○。」、
      「（問：劉先生何時交給妳？）我們工程完工後，付給我
      們的款項，工程於90年11月左右完工。」、「（問：完工
      後多久交給妳？）完工後，我們提出送帳單，隔月（12月
      ）就付給我們。」、「（問：妳剛說的餘款要找辛○○要
      ，如何要？）我們之前找辛○○，都是透過手機，無法聯
      絡，就向法院提起訴訟。」、「（問：辛○○有主動跟你
      們聯絡嗎？）有過1 次，找我們董事長到頭份談。」、「
      （問：何時？）91年元月份。」、「（問：如何談？）有
      提償還的方案，我們董事長沒有答應，提起訴訟時，在法
      院有碰到，也有提到一些償還方案，也沒有同意。」、「
      （問：合約是被告簽的嗎？）是。」、「（問：是辰○○
      跟妳講好，辰○○才拿合約書給被告簽的？）對。」、「
      （問：貸款沒有被核准，這事被告有跟妳說？）有。」、
      「（問：貸款沒有核准下來，辛○○有跟妳說，何時跟妳
      說的？）我董事長到頭份跟辛○○協商時，就知道。」、
      「（問：就是91年1 月份？）是。」、「（問：之前辛○○有無跟妳講過這件事情？）我不是很清楚。」等語明確
      （參見本院審理卷第141 頁至第149 頁）。
    從告訴人墨林公司委任之代理人未○○上開陳述以觀，足
      見告訴人墨林公司指訴被告辛○○詐欺，亦非無稽。
（三）證人辰○○於92年4 月18日向檢察官證述：「（問：辛○○有無指示你向墨林公司及午○○訂貨？）他沒有硬性規
      定要哪一家，他有叫我們詢價，墨林公司是有配合過好幾
      年。」˙˙˙「（問：墨林公司89年第1 次訂貨時並未付
      款，你是如何叫他再進貨？）第1 次有無付款我不知道，
      這是後來89年6 月份才去上班，我才知道有舊帳。」、「
      （問：墨林公司第1 次未收到貨款，你如何叫他進貨？）
      董事長有開50萬元的票給她。」、「（問：票有無兌現？
      ）開長期票沒有兌現，後來我才知道。」˙˙˙「（問：
      興東嬰兒用品是你接洽的？）對，好像是老闆娘，忘記了
      。」、「（問：支票是你請辛○○開給你，你交給他們2
      家公司的？）不是，合約是辛○○跟他們談如何付款，一
      開始合約就是辛○○去談的。」、「（問：當時辛○○跟
      這2 家公司說如何付款？）我不曉得，簽約時我不在場。
      」、「（問：辛○○親自開支票交給這2 家公司？）談完
      之後，辛○○交支票給我，我拿給這2 家公司給他們簽收
      。」、「（問：你有無看見辛○○開支票？）沒有。」、
      「（問：支票是辛○○親自交給你的？）對。」、「我詢
      價之後將所有報表交給公司，付款是他們直接跟公司董事
      長談。」等語明確（參見台灣苗栗地方法院檢察署92年度
      偵緝字第66號偵查卷第68頁、第69頁）。從證人辰○○上
      開證詞以觀，足見是被告辛○○辯稱沒有指示辰○○向興
      東及墨林公司訂貨，並非實在。
（四）被告辛○○雖向本院辯稱：土地銀行行文給伊經營之鼎旺
      建設公司，說已經貸款核准，叫我們趕快修繕，伊公司才
      向興東及墨林公司訂貨，後來是因24戶原住民沒有繳納貸
      款利息，他們認為有問題，後來就停止放款，原住民委員
      會就不再撥款，貸款沒有下來，才造成無力支付興東及墨
      林公司之貨款乙節。
    (1)按土地銀行僅核准購買「鼎旺新世界」貸款戶中之24戶，
      其餘均未獲准乙情，業據證人即土地銀行頭份分行職員甲○○於92年4 月18日向檢察官證述：「（問：辛○○有無
      跟你們接洽貸款？）有，用鼎旺建設公司鼎旺新世界的工
      地申請建築融資及週轉金。」˙˙˙「（問：他有申請分
      戶貸款？）有，共申請101 戶。」、「（問：有無申請通
      過？）我們准了20幾戶有撥款，但都逾期，現在訴訟中，
      其他的沒有撥款，原住民委員會有撥一筆錢給我們及合庫
      、台銀供全省使用，額度用完後就停止了。」、「（問：
      該案分2 次撥款？）不止，住戶有貸款到的，將錢交給建
      設公司還給我們建築融資的貸款。」、「（問：鼎旺公司
      還積欠你們建築融資多少錢？）5 千多萬元。」等語明確
      （參見台灣苗栗地方法院檢察署92年度偵緝字第66號偵查
      卷第66頁、第67頁），並有土地銀行92年4 月22日頭放
      字第0920000217號函附鼎旺建設公司於83年借款8380萬元
      授信及轉期申請書影本各1 份，及89年間承購戶辦理原住
      民購置住宅貸款，經核准撥款貸款戶之授信申請書影本24
      份，苗栗縣頭份鎮公所89年4 月20日89頭鎮民字第6089
      號函復土地銀行有關陳順福等19人申請原住民經濟事業發
      展基金貸款自購住宅，苗栗縣頭份鎮公所89年4 月26日
      89頭鎮民字第6458號函復土地銀行有關楊健國等23人申請
      原住民經濟事業發展基金貸款自購住宅，苗栗縣頭份鎮
      公所89年4 月29日89頭鎮民字第6604號函復土地銀行有關
      林玉英等5 人申請原住民經濟事業發展基金貸款自購住宅
      ，苗栗縣頭份鎮公所89年5 月4 日89頭鎮民字第6992號
      函復土地銀行有關林進雄等24人申請原住民經濟事業發展
      基金貸款自購住宅申請書及其附件，苗栗縣頭份鎮公所
      89年5 月16日89頭鎮民字第7632號函復土地銀行有關楊玉
      花等22人申請原住民經濟事業發展基金貸款自購住宅，
      苗栗縣頭份鎮公所89年5 月30日89頭鎮民政字第8581號函
      復土地銀行有關原住民陳方理等12人申請原住民經濟事業
      發展基金貸款自購住宅，土地銀行89年5 月12日頭徵字
      第8900289 號函（稿）復鼎旺建設公司有關鼎旺新世界承
      購戶共47戶申請原住民建購住宅貸款，土地銀行89年6
      月30日頭徵字第8900號函（稿）復鼎旺建設公司有關鼎旺
      新世界承購戶林進雄等共61戶申請原住民建購住宅貸款等
      影本在卷足憑（參見台灣苗栗地方法院檢察署92年度偵緝
      字第66號偵查卷第81頁至第107 頁、第117 頁至第124 頁
      ），故被告辛○○稱：向土地銀行之融資貸款金額未核撥
      下來，固屬實情，然上開分戶貸款係自89年4 月間起申請
      ，而被告辛○○於92年4 月25日向檢察官供承：「（問：
      何時知道貸款都無法下來？）89年8 、9 月份知道。」、
      「（問：89年8 、9 月份後有無申請分戶貸款？）有，申
      請本地的即上述7 、80戶，但是均沒有申請通過。」、「
      （問：何時知道7 、80戶沒有申請通過貸款？）89年年底
      。」等語明確（參見台灣苗栗地方法院檢察署92年度偵緝
      字第66號偵查卷第11 1頁）。被告辛○○既於89年年底知
      悉「鼎旺新世界」之分戶貸款未獲核撥，則被告辛○○於
      90年9 月間向興東及墨林公司訂貨時，早已明知無此項貸
      款收入用以支付貨款之事實，故被告辛○○辯稱：是因為
      貸款未核撥下來，才無力支付興東及墨林公司云云，即非
      實情。
    (2)被告辛○○係用鉅旺建設公司在第7 商業銀行國光分行之
      支票，用以支付興東公司之貨款，另用其在第7 商業銀行
      國光分行之支票，用以支付墨林公司之貨款。而鉅旺建設
      公司係於90年7 月9 日，在第7 商業銀行國光分行開立支
      票存款帳戶（帳號為5292-1），於90年9 月28日被列為拒
      絕往來戶；被告辛○○亦係於90年7 月9 日，在第7 商業
      銀行國光分行開立支票存款帳戶（帳號為5296-9），於90
      年12月17日被列為拒絕往來戶，有第7 商業銀行91年10月
      31日7 國光字第12086 號函文及所附成為拒絕往來戶前1
      年之交易往來明細表、第7 商業銀行91年11月21日7 國光
      字第12920 號函文及所附辛○○及鉅旺建設公司之開戶資
      料等在卷足稽（參見台灣苗栗地方院檢察署91年度偵緝字
      第168 號偵查卷第27頁至第31頁、第43頁至第44頁）。其
      中被告辛○○自84年1 月17日起至86年5 月16日止，另
      自90年10月2 日起至91年2 月15日止之使用支票紀錄，各
      家銀行全部支票註銷之金額為13億零7 百零5 萬7 千9 百
      13 元 ，全部支票備查之金額為6 萬3 千9 百元，全部支
      票退票之金額為2 億2 千7 百零8 萬9 千2 百28元，合計
      全部總金額為15億3 千4 百21萬1 千零41元，有法務部票
      據信用資訊連結作業查詢明細表在卷足憑（參見台灣苗栗
      地方法院檢察署92年度偵緝字第66號偵查卷第130 頁至第
      148 頁）；被告辛○○使用之鉅旺建設公司帳戶，自85
      年1 月18日起至86年4 月11日止，另自90年9 月10日起至
      91 年3月26日止之支票紀錄，各家銀行全部支票註銷金額
      為1 千3 百23萬9 千6 百18元，全部退票金額為9 千4 百
      99 萬6千2 百69元，合計全部總金額為1 億零8 百23萬5
      千8 百87元，有法務部票據信用資訊連結作業查詢明細表
      在卷足憑（參見台灣苗栗地方法院檢察署92年度偵緝字第
      66號偵查卷第153 頁至第156 頁）；另被告辛○○使用
      其妹張細鳳在第7 商業銀行國光分行所開設之支票存款帳
      戶（帳號為4768 -7 號），於89年7 月7 日開戶，同年12
      月1 日即成為拒絕往來戶，而自89年7 月17日起至90年8
      月30日止，全部註銷金額為2 千1 百46萬9 千8 百零6 元
      ，全部退票金額為1 千9 百65萬零9 百11元，合計總金額
      為4 千1 百12萬零7 百17元，此分別有第7 商業銀行91年
      10月31日7 國光字第12086 號函文及所附成為拒絕往來戶
      前1 年之交易往來明細表、第7 商業銀行91年11月21日7
      國光字第12920 號函文及所附張細鳳之開戶資料、法務部
      票據信用資訊連結作業查詢明細表等在卷足稽（參見台灣
      苗栗地方院檢察署91年度偵緝字第168 號偵查卷第27頁至
      第31頁、第43頁至第44頁、台灣苗栗地方法院檢察署92年
      度偵緝字第66號偵查卷第149 頁至第153 頁）從上可知。
      被告辛○○既負債累累，分戶貸款又未獲准核撥情況下，
      焉有能力支付興東及墨林公司之貸款？至告訴人墨林公司
      雖係第2 次施工為其安裝廚具，然倘告訴人興東及墨林公
      司知悉被告辛○○上述情況，勢必不願冒被倒帳之危險進
      場施工，被告辛○○非但隱瞞此項事實，又以保證付款之
      方式向告訴人訂貨，使告訴人興東及墨林公司陷於錯誤而
      同意出貨，參以被告辛○○迄今仍未償還分文，益證被告
      辛○○於訂貨時並無支付能力，而有施用詐術之行為甚明
      。
（五）綜上所述，被告辛○○上開辯解，均為事後卸責之詞，不
      足採信。此外復有被告辛○○於90年10月13日書立予興東
      公司之切結書影本1 紙、商業本票4 紙（參見台灣苗栗地
      方法院檢察署90年度偵字第5177號偵查卷第11頁至第13頁
      ）在卷足資佐證，是被告辛○○詐欺之犯行，亦堪認定。
三、核被告辛○○於事實欄一所為，係犯刑法第342 條第1 項之
    背信罪；被告辛○○於事實欄二所為，係犯刑法第339 條第
    1 項之詐欺取財罪。被告辛○○利用不知情之家旺建設公司
    及鼎旺建設公司職員犯罪，應論以間接正犯。被告辛○○先
    後多次背信，2 次詐欺，均時間緊接，所犯罪名之構成要件
    相同，顯皆係基於概括之犯意而為，應依連續犯之規定各論
    以1 罪，並均依法加重其刑。被告辛○○所犯上開2 罪，犯
    意各別，行為互殊，應分論併罰。爰審酌被告辛○○固因債
    台高築下，一時失慮，致犯本案，然其背信之犯行，致向陽
    大地17戶住戶之財產上蒙受重大損害，犯罪情節最重，另其
    詐欺之犯行，亦使告訴人興東及墨林公司損害不小，被告辛○○犯後迄今仍未賠償告訴人等所受之損害，及犯後未能坦
    白承認等一切情狀，分別量處如主文所示之刑，並定其應執
    行之刑，以資懲儆。
四、至公訴意旨另以：被告辛○○於事實欄一中，將向陽大地申
    ○○等17戶住戶所繳交之尾款，挪用支付「鼎旺新世界」等
    工地之工程款，並未清償貸款後辦理塗銷新竹國際商銀之抵
    押權登記，而連續侵吞此項應屬家旺建設公司之金錢，因認
    被告辛○○另犯刑法第336 條第2 項之業務侵占罪云云乙節
    ，按家旺建設公司及鼎旺建設公司，負責人均是被告辛○○
    ，有前述財團法人金融聯合徵信中心之公司登記資訊在卷足
    憑，被告辛○○既然身兼該2 家建設公司負責人，則2 家建
    設公司對客戶所收取款項，互相轉投資或調度，用以支付不
    同工地之工程款，乃係被告辛○○對資金週轉運用之權限，
    是符合商場上之一般習慣，尚難以此認為被告辛○○主觀上
    有侵占家旺建設公司資金之犯意，況家旺建設公司亦從未對
    被告辛○○提出告訴，更可證明被告辛○○並無檢察官所指
    稱侵占家旺建設公司之金錢，此部分之犯行自屬不能證明，
    而被告辛○○此部分之犯行，與起訴背信有罪部分，有牽連
    犯之裁判上1 罪關係，本院自不另為無罪之諭知，附此敘明
    。
據上論斷，應依刑事訴訟法第299 條第1 項前段，刑法第56條、
第339 條第1 項、第342 條第1 項、第51條第5 款，罰金罰鍰提
高標準條例第1 條前段，判決如主文。
本案經檢察官黃智勇到庭執行職務。
中　　華　　民  　國　　94　　年　　7 　　月　　21　　日
                  刑事第二庭 審判長法　官  柳 章 峰
                                   法  官  林 卉 聆
                                   法  官  黃 怡 玲
以上正本與原本無異。
如不服本判決應於送達後10日內向本院提出上訴狀（須附繕本）
。
中　　華　　民　　國　　94　　年　　7 　　月　　21　　日
   　　                        　　書記官　歐 明 秀
附錄法條：
刑法第339條
(普通詐欺罪)
意圖為自己或第三人不法之所有，以詐術使人將本人或第三人之
物交付者，處5 年以下有期徒刑、拘役或科或併科1 千元以下罰
金。
以前項方法得財產上不法之利益或使第三人得之者，亦同。
前二項之未遂犯罰之。
刑法第342條
(背信罪)
為他人處理事務，意圖為自己或第三人不法之利益，或損害本人
之利益，而為違背其任務之行為，致生損害於本人之財產或其他
利益者，處5 年以下有期徒刑、拘役或科或併科1 千元以下罰金
。
前項之未遂犯罰之。
附表一：
編號 告訴人  門牌號碼    房屋總價     相 關 證 物
          （均為公館鄉  （新台幣）
            五谷村5鄰）
 1  申○○ 向陽33號10樓   295萬元   土地及建物所有權狀
 2  丑○   向陽33號6樓    262萬元   土地及建物所有權狀
                                    土地及建物登記謄本
 3  亥○○ 向陽38號3樓    285萬元   公證書
 4  乙○○ 向陽48號8樓    330萬元   土地及建物所有權狀
 5  子○○ 向陽53號2樓    255萬元   土地及建物所有權狀
 6  戊○○ 向陽38號2樓    312萬元   土地及房屋預定買賣
                                      合約書
                                    公證書
                                    土地及建物所有權狀
 7  丁○○ 向陽52號8樓    250萬元   土地及建物所有權狀
 8  丙○○ 向陽45號3樓    318萬元   公證書
                                    房屋預定買賣契約書
                                    土地及建物所有權狀
 9  庚○○ 向陽42號6樓    265萬元   公證書
                                    土地及建物所有權狀
 10 戌○○ 向陽41號4樓    251萬元   公證書
                                    土地及房屋預定買賣
                                      契約書
                                    土地及建物所有權狀
 11 己○○ 向陽38號10樓   290萬元   公證書
                                    土地及房屋預定買賣
                                      契約書
 12 寅○○ 向陽39號5樓    280萬元   公證書
                                    土地及房屋預定買賣
                                      合約書
                                    土地及建物所有權狀
 13 巳○○ 向陽52號6樓    240萬元   土地及房屋預定買賣
                                      合約書
 14 巫竹英 向陽59號       720萬元   公證書
                                    土地及房屋預定買賣
                                      合約書
 15 酉○○ 向陽34號7樓    283萬元   土地及房屋預定買賣
                                      合約書
                                    土地及建物所有權狀
 16 癸○○ 向陽58號       780萬元   土地及房屋預定買賣
                                      合約書
                                    土地及建物所有權狀
 17 傅福梅 向陽43號2樓    307萬元   公證書
                                    土地及房屋預定買賣
                                      合約書
                                    土地及建物所有權狀
附表二：
編號 支票號碼  發 票 日    票面金額  發票人    付款人
 一、SＺ0000000 00年9 月18日  31萬元  鉅旺建設  第7 銀行
                                     公司      國光分行
 二、SＺ0000000 00年10月25日  72萬5千 鉅旺建設  第7 銀行
                             元      公司      國光分行
附表三：
編號 支票號碼  發 票 日    票面金額  發票人    付款人
 一、SＺ0000000 00年12月25日  3萬元   辛○○   第7 銀行
                                              國光分行
 二、SＺ0000000 00年12月25日  20萬6千 辛○○   第7 銀行
                             元               國光分行
 三、SＺ0000000 00年1月25日   50萬元  辛○○   第7 銀行
                                              國光分行
